臺灣高等法院臺中分院民事判決
                                      109年度上字第628號
上  訴  人  陳金樹  


訴訟代理人  謝明智律師
被  上訴人  莊  傑  
訴訟代理人  吳昀陞律師
上列當事人間請求損害賠償事件，上訴人對於中華民國109年10
月22日臺灣臺中地方法院109年度訴字第773號第一審判決提起上
訴，本院於民國110年7月13日言詞辯論終結，判決如下：
    主  文
上訴駁回。
第二審訴訟費用由上訴人負擔。
    事實及理由
一、上訴人主張：
  ㈠上訴人與被上訴人之母甲○○原為男女朋友，並共同經營工程
    行，因上訴人有債務問題，無法擔任負責人，故工程行均委
    由甲○○開立帳戶及負責財務。
　㈡上訴人與甲○○於民國99年2月1日以共同經營之工程行之收入
    ，購買坐落臺中市○○區○○○段0000地號土地及其上同段000建
    號建物（門牌號碼：臺中市○○區○○巷0弄00號，下合稱系爭
    房地），約定各有2分之1之權利，並各別將其2分之1之持分
    ，借名登記於被上訴人名下。詎被上訴人未經上訴人同意，
    於108年2月19日以買賣為原因，將系爭房地之所有權移轉登
    記予他人，致上訴人受有損害。
  ㈢爰依民法第184條第1項前段侵權行為，及類推適用民法第544
    條違背委任義務之規定，請求被上訴人賠償新臺幣（下同）
    200萬元等語。並聲明：
    ⒈被上訴人應給付上訴人200萬元，及自起訴狀繕本送達翌日
      起至清償日止，按年息5%計算之利息。
    ⒉願供擔保，請准宣告假執行。
 ㈣原審為上訴人敗訴之判決，上訴人聲明不服，提起上訴。並上
   訴聲明：
    ⒈原判決廢棄。
    ⒉被上訴人應給付上訴人200萬元，及自起訴狀繕本送達翌日
      起至清償日止，按年息5%計算之利息。
    ⒊願供擔保請准宣告假執行。
二、被上訴人則以：
  ㈠上訴人與甲○○共同經營工程行之收入，大部分已作為清償上
    訴人先前積欠第三人之債務。系爭房地乃甲○○獨自出資購置
    後登記於被上訴人名下，並由甲○○管理使用及保管所有權狀
    ，上訴人未曾出資，兩造間並無借名登記之關係存在。
  ㈡答辯聲明：
    ⒈上訴駁回。
    ⒉如受不利判決，願供擔保請准宣告免為假執行。
三、本件經依民事訴訟法第463條準用同法第270條之1第1項第3
    款規定，整理並協議簡化爭點如後：
  ㈠不爭執事項：
    ⒈上訴人與被上訴人之母甲○○原為男女朋友(93年間開始交往
      )，兩人已於107年間分手。
    ⒉系爭房地於103年3月6日，以買賣為原因，登記為被上訴人
      所有。
    ⒊被上訴人之前手為乙○○，與乙○○之買賣契約是由被上訴人
      之母親甲○○與乙○○簽訂，記載買賣價金為600萬元(本院卷
      第111頁)。
    ⒋系爭房地移轉登記為被上訴人名下後，曾於103年3月7日設
      定抵押權予丙○商業銀行股份有限公司(下稱丙○銀行，見
      原審卷第51～53頁)。依被上訴人之丙○銀行貸款帳戶顯示
      ：被上訴人於103年3月13日向丙○銀行借貸400萬元，自10
      3年4月至104年1月間，由上開帳戶按月扣款貸款本息2萬1
      ,687元；被上訴人母親甲○○曾於104年2月9日匯入400萬元
      至該帳戶，並於104年2月12日清償系爭房地貸款餘額388
      萬2,253元(本院卷第145頁)。
    ⒌被上訴人於108年1月30日已將系爭房地出賣予訴外人丁○○
      ，並於108年2月19日辦畢所有權移轉登記(原審卷第43頁)
      。上開買賣契約是由甲○○代理被上訴人與丁○○簽訂，上開
      買賣契約記載買賣價金為698萬元(本院卷第113頁)。
    ⒍戊○○○行於98年7月13日成立，負責人登記為甲○○；107年1
      月2日變更負責人為己○○(即上訴人之女)(本院卷第63頁)
      。另庚○○○行於101年8月27日成立，負責人登記為甲○○之
      女辛○(本院卷67頁)，於107年12月21日解散。
  ㈡本件爭點：
    ⒈上訴人主張係以其與甲○○共同經營之戊○○○行及庚○○○行之
      收入，購買系爭房屋，並將其應有部分2分之1，借名登記
      在被上訴人名下，有無理由？
    ⒉上訴人依民法第544條、184條第1項前段規定，請求被上訴
      人賠償，有無理由？
四、得心證之理由：
　㈠上訴人無法證明系爭房地係由伊與甲○○共同經營工程行之收
    入所購買：
　　⒈按當事人主張有利於己之事實，就其事實有舉證之責任，
      民事訴訟法第277條前段定有明文；又主張法律關係存在
      之當事人，僅須就該法律關係發生所須具備之特別要件，
      負舉證之責任；而民事訴訟如係由原告主張權利者，應先
      由原告負舉證之責，若原告先不能舉證，以證實自己主張
      之事實為真實，則被告就其抗辯事實即令不能舉證，或其
      所舉證據尚有疵累，亦應駁回原告之請求（最高法院110
      年度台上字第1096號、109年度台上字第123號民事裁判參
      照）。
　　⒉經查，上訴人就其主張系爭房地係由伊與甲○○共同經營之
      工程行之收入所購買一情，迄未舉證以實其說。衡情，上
      訴人既與甲○○共同經營工程行，即使並未對外掛名為負責
      人，惟對於工程行之相關事務、及帳目資料，亦無不能掌
      握之理。況且，兩人分手後，甲○○亦將其中一間工程行即
      戊○○○行變更負責人為上訴人之女己○○，上訴人已能全盤
      掌握工程行，自能提出工程行之帳冊或營業資料供本院查
      證，究竟工程行之營運收入是否得以購買系爭房地。惟上
      訴人迄言詞辯論終結前，仍未提出，難認其主張為真。
　　⒊另依丙○銀行函覆本院之資料顯示，甲○○購入系爭房地登記
      予被上訴人後，即於103年3月7日設定抵押權予丙○銀行，
      並於103年3月13日貸款400萬元；且自103年4月至104年1
      月間，系爭房地之貸款本息，均係由被上訴人之貸款帳戶
      內按月扣款2萬1,687元；而甲○○則於104年2月9日另匯入4
      00萬元至上開帳戶，並於104年2月12日清償貸款餘額388
      萬2,253元。足以證明，系爭房地之貸款全數由甲○○負責
      清償，未見有任何屬於上訴人匯入之資金。則被上訴人主
      張系爭房地係由甲○○獨自出資購入，自屬有據。
  ㈡上訴人無法證明兩造間就系爭房屋之所有權2分之1有借名登
    記契約存在：
　　⒈按所謂借名登記契約，乃當事人約定，一方（借名者）經
      他方（出名者）同意，而就屬於一方現在或將來之財產，
      以他方之名義，登記為所有人或其他權利人之契約，是出
      名人與借名者間應有借名登記之意思表示合致，始能成立
      借名登記契約。且該出名者僅為名義上之所有權人，實質
      上仍由借名者享有該財產之使用、收益及處分權，並負擔
      因此所生之義務，其屬無名契約之一種，性質與委任契約
      類似。又不動產登記當事人名義之原因原屬多端，主張借
      名登記者，應就該借名登記之事實負舉證責任。本件上訴
      人主張兩造間就系爭房地有借名登記關係存在等情，為被
      上訴人所否認，揆諸前開條文及裁判意旨，上訴人自應就
      此事實負舉證責任。
    ⒉上訴人固提出土地、建物登記謄本、地籍異動索引等件為
      證（參原審卷第43～53頁），並以證人即工程行之受僱人
      壬○○之證述為其論據。惟查：
      ⑴依前開地籍謄本記載，被上訴人係於103年3月6日始登記
        為系爭房地之所有權人，此與上訴人主張係於99年2月1
        日即與甲○○合資購買系爭房地後借名登記於被上訴人名
        下之事實，已有不符。
      ⑵證人壬○○證稱：伊在上訴人公司(指工程行)任職已10多
        年，伊認識上訴人前，上訴人和甲○○即已交往，先前公
        司員工薪水都是甲○○發放，伊認為公司是上訴人和甲○○
        一起經營的，因為設計都是上訴人拿回來叫大家做，錢
        是甲○○處理的，上訴人沒有領過薪水，都是跟甲○○請款
        ，後2人約於107年間分手，上訴人跟伊說之前在○○街有
        買1棟房子，後來賣掉又在○○買1棟，之後在○○那邊買1
        棟，但上訴人沒有說○○那棟房子是用誰的錢買的，也沒
        說登記在誰名下。伊有次在○○街那邊跟甲○○打麻將時，
        甲○○說要把○○街的房子賣掉，到○○那邊再買1棟房子，
        但不知道講的時候是否已經買了房子等語（參原審卷第
        102～106頁）。
      ⑶依證人壬○○上開證述，固可證明上訴人與甲○○確曾共同
        經營工程行，惟證人壬○○對於系爭房屋究竟是何人出資
        、以何人名義登記購買，則一無所知，自無從以其證述
        遽認兩造有借名登記關係存在。
　　　⑷況查，上訴人自始並未保管系爭房地之所有權狀，未居
        住、使用、支配系爭房地，亦未繳納系爭房地之銀行貸
        款，此與借名者實質上仍享有該財產之使用、收益及處
        分權，並負擔因此所生之義務之情況不同。故上訴人主
        張就系爭房地與被上訴人有借名登記契約存在，亦難採
        信。
五、綜上所述，上訴人未能舉證證明與與甲○○共同出資購買系爭
    房地，亦無法證明兩造間就系爭房地有借名關係存在，則被
    上訴人將系爭房地出賣他人，自無侵害上訴人之權利。從而
    ，上訴人依民法侵權行為，及類推適用民法第544條違背委
    任義務之規定，請求被上訴人賠償200萬元，及自起訴狀繕
    本送達之翌日起至清償日止，按年息百分之5計算之利息，
    非屬正當，不應准許。從而原審所為上訴人敗訴之判決，並
    無不合。上訴論旨指摘原判決不當，求予廢棄改判，為無理
    由，應駁回其上訴。
六、本件事證已臻明確，兩造其餘之攻擊或防禦方法及所用之證
    據，經本院斟酌後，認為均不足以影響本判決之結果，爰不
    逐一論列，附此敘明。
七、據上論結，本件上訴為無理由，爰判決如主文。
中　　華　　民　　國　　110 　年　　7 　　月　　27　　日
                  民事第七庭    審判長法　官  王　銘
　　　　　　　　　　　      　　　　　法　官  張國華
　　　　　　　　　　　      　　　　　法　官  高英賓
正本係照原本作成。
如不服本判決，應於收受送達後二十日內向本院提出上訴書狀，
其未表明上訴理由者，應於提出上訴後二十日內向本院補提理由
書狀（均須按他造當事人之人數附繕本）。
上訴時應提出委任律師或具有律師資格之人之委任狀。委任有律
師資格者，另應附具律師資格證書及釋明委任人與受任人有民事
訴訟法第四百六十六條之一第一項但書或第二項所定關係之釋明
文書影本。如委任律師提起上訴者，應一併繳納上訴裁判費。
                                      書記官  吳伊婷
中　　華　　民　　國　　110 　年　　7 　　月　　27　　日